# 关于股改前增资的问题

提问人：幽灵天皇 时间：2015-07-24 09:19:22
我现在在为一家公司的新三板上市，公司股改前的未分配利润为负数，公司拟进行高管增资，大概以1-1.2元进行增资，然后准备在较短的时间内引进外部投资者进行第二次增资，该次增资是以高溢价的形式增资，主要是填补公司的未分配利润。我想请问，现在这两次增资价格不同，是不是需要作为股份支付处理？ 目前我询问了后有两种意见，一种意见觉得应当作为股份支付处理，另外一种认为我在股改前两次增资时的公司的净资产就要小于实收资本，公司高管以 1 元每股增资与投资者的高溢价增资本来就属于股权的一个调整，可以不需要作为股份支付处理。 我想请问下版主，这种情况会计师应该怎么处理比较妥当？

回答人：chenyiwei
赞同上述意见。另外补充：股转系统 2015 年 5 月 29 日发布的“全国中小企业股份转让系统有限责任公司关于发布《挂牌公司股票发行审查要点》等文件的通知”中所附的《挂牌公司股票发行常见问题解答——股份支付》规定：
一、是否所有的挂牌公司在符合《企业会计准则第 11 号--股份支付》规定的情形时，均应适用于股份支付的会计准则？ 答：根据《全国中小企业股份转让系统业务规则（试行）》第4.2.1条的规定，挂牌公司应当按照《企业会计准则》的要求编制财务报告，全国股份转让系统公司另有规定的除外。因此，在全国股转系统挂牌的公司在股票发行业务中符合《企业会计准则第 11 号--股份支付》
规定情形的，均应适用股份支付的会计准则并相应进行账务处理。
二、在股票发行中，一般什么情形需要就是否适用股份支付进行说明？ 答：在股票发行中，如果符合以下情形的，挂牌公司的主办券商一般应按照《企业会计准则第 11 号--股份支付》的规定，就本次股票发行是否适用股份支付进行说明： 1 、向公司高管、核心员工、员工持股平台或者其他投资者发行股票的价格明显低于市场价格或者低于公司股票公允价值的； 2 、股票发行价格低于每股净资产的； 3 、发行股票进行股权激励的； 4 、全国股转系统认为需要进行股份支付说明的其他情形。
三、在股票发行中对是否适用股份支付发表意见时，都需要说明哪些问题？ 答：挂牌公司的主办券商就是否适用股份支付发表意见时，应当从以下四个方面进行说明： 1 、发行对象 说明本次股票发行的对象，例如公司高管、核心员工、员工持股平台、做市商或者其他外部投资者等。 2 、发行目的 说明本次股票发行的目的，并说明是否以获取职工或其他 方服务为目的，或者以激励为目的。
3 、股票的公允价值 说明挂牌公司股票的公允价值，并说明公允价值的判断方法。公允价值的论述应当充分、合理，可参考如下情形：A.有活跃交易市场的，应当以市场价格为基础，并考虑波动性；B.无活跃交易市场的，可以参考如下价格： （ 1 ）采用估值技术。估值方法应当符合《企业会计准则第 22 号--金融工具确认和计量》的有关规定确定权益工具的公允价值，并根据股份支付协议的条款的条件进行调整。可以使用的估值方法包括现金流折现法、相对价值法以及其他合理的估值方法，也可聘请估值机构出具估值报告。企业应当根据具体条件恰当选择合理的评估方法，科学合理使用评估假设，并披露评估假设及其对评估结论的影响，形成合理评估结论。 （ 2 ）参考同期引入外部机构投资者过程中相对公允的股票发行价格，发行价格不公允的除外，例如，由于换取外部投资者为企业带来的资源或其他利益而确定了不合理的发行价格应当被排除掉。 挂牌公司需注意的是，无论采用何种方法确定公允价格，对公允价格的论述应当合理、充分并可量化，而非只有定性的说明。 4 、结论 主办券商应当结合本次股票发行的对象、发行的目的、股票的公允价值和发行的价格，判断是否需要适用股份支付并说明具体的账务处理方法。

提问人：喝茶的人 时间：2015-10-26 10:27:18
请教陈版主，股转公司的对于股票公允价值的参考：（ 1 ）采用估值技术。估值方法应当符合《企业会计准则第 22 号——金融工具确认和计量》的有关规定确定权益工具的公允价值，并根据股份支付协议的条款的条件进行调整。可以使用的估值方法包括现金流折现法、相对价值法以及其他合理的估值方法，也可聘请估值机构出具估值报告。企业应当根据具体条件恰当选择合理的评估方法，科学合理使用评估假设，并披露评估假设及其对评估结论的影响，形成合理评估结论。（ 2 ）参考同期引入外部机构投资者过程中相对公允的股票发行价格，发行价格不公允的除外，例如，由于换取外部投资者为企业带来的资源或其他利益而确定了不合理的发行价格应当被排除掉。 那么有 3 个问题请教陈版主， 1 ：参考同期的引入的外部机构购买价格，“同期”的概念是同一会计年度，还是实质重于形式，至少相隔几个月？ 2 、股改的时候，若作参考的外部投资者购买价格（每股净资产）低于按照评估的每股净资产，那么作为股份支付的参考价格因以评估的每股净资产还是外部投资者的价格？ 3 、”由于换取外部投资者为企业带来的资源或其他利益而确定了不合理的发行价格应当被排除掉。“，实践中一般外部机构都会跟公司签订对赌协议，那么此时的价格还能作公允价值参考吗？ 有无同期对高管增资的价格低于外部投资者进入的价格，而未引发股份支付处理的？

回答人：chenyiwei
1 、“同期”没有具体的定量标准，实际上理解为“前后”更恰当。需根据具体情况判断“同期”的可接受时间范围。例如，如果在授予日前后证券市场的行情发生过剧烈变化，或公司、行业的基本面发生过重大变化的，则“同期”的时间范围就应当缩短；反之可以接受适当加长的时间段，但一般不建议超过半年或一年。 2 、应了解外部投资者购买价格（每股净资产）低于按照评估的每股净资产的原因，了解定价时有无特殊因素考虑，需剔除这些仅适用于特定投资者的特定因素的影响。 3 、一般情况下不单独剔除对赌因素导致的价值调整，因为单独识别对赌条款的影响可能较为困难。

提问人：joco 时间：2015-10-30 11:42:57
《挂牌公司股票发行常见问题解答——股份支付》中提到的股票发行，是要求股份公司发行股票时进行确认。但对于有限责任公司增资时，其价格低于净资产或公允价没有明确规定呢？

回答人：chenyiwei
按同一原则处理。

提问人：木叶白牙 时间：2016-12-21 00:01:32
陈版您好： 股份支付的存在会对拟挂牌公司造成什么样的风险吗？

回答人：chenyiwei
在会计处理恰当的情况下，不会有太大风险。要关注是否因为涉及股权比例较大导致股权结构存在不确定性。